最　高　行　政　法　院　裁　定
　　　　　　　　　　　　　　　　　　 96年度裁字第00973號
上　訴　人　 甲○○
被 上訴 人　 財政部臺北市國稅局
代　表　人　 乙○○
上列當事人間因綜合所得稅事件，上訴人對於中華民國95年2月2
3日臺北高等行政法院94年度簡字第845號判決，提起上訴。本院
裁定如下：
　　主  文
上訴駁回。
上訴審訴訟費用由上訴人負擔。
　　理  由
一、按對於適用簡易程序之裁判提起上訴或抗告，須經最高行政
    法院許可，且該許可以訴訟事件所涉及之法律見解具有原則
    性者為限，行政訴訟法第235條定有明文。又所謂訴訟事件
    涉及之法律見解具有原則性，係指該事件所涉及之法律問題
    意義重大，而有加以闡釋之必要情形而言，如對於行政命令
    是否牴觸法律所為之判斷，或就同類事件所表示之法律見解
    與其他高等行政法院或本院所表示之見解互相牴觸，有由本
    院統一法律上意見或確認其意見之必要情形屬之。
二、本件上訴人民國（下同）90年度綜合所得稅結算申報，短漏
    報其配偶王雅蒂及受其扶養親屬王官扶美營利、執行業務、
    利息及退職等所得計新臺幣（下同）74萬5,060元，致短漏
    所得稅額4萬6,301元，案經被上訴人所屬士林稽徵所查得，
    遂依規定按所漏稅額處以罰鍰9,200元。上訴人就罰鍰部分
    不服，循序提起行政訴訟，經原審以：上訴人90年度綜合所
    得稅結算申報，漏報其配偶王雅蒂及扶養親屬王官扶美之營
    利、利息、執行業務及退職等所得，有扣繳憑單、股利憑單
    、執行業務收入未設帳電腦核定清單及綜所稅結算申報書，
    核定通知書等資料附原處分卷可稽，復為上訴人所不否認，
    自堪認為真實。又上訴人就其漏報之前述各項所得，本應注
    意並能注意，而竟疏未注意一併誠實申報，漏報筆數、金額
    均非少數，足證其漏報前述所得，縱非故意，亦難認無過失
    ，上訴人尚難以稅捐機關提供資料不全，而解免其依法誠實
    自動申報義務，從而被上訴人按所漏稅額酌情處0.2倍罰鍰
    ，並無違誤，訴願決定予以維持亦無不合，而為駁回上訴人
    在原審之訴之判決。
三、本件上訴意旨略以：上訴人漏報之薪資所得乃上訴人之配偶
    王雅蒂之遣散費，自報稅日迄今均無法尋得當時之扣繳憑單
    ，而存摺也於一年後更新，無法核對確實數字；另資遣費本
    有一部分屬免稅所得，因此完全仰賴稅捐稽徵機關提供數字
    據以申報，無漏報之意圖。況稅捐稽徵機關提供之數據為國
    民所信賴，本案因國稅局專業不足或系統有誤導致錯誤，卻
    要求由納稅義務人承擔，正義公允何在云云。
四、本院按：「人民違反法律上之義務而應受行政罰之行為，法
    律無特別規定時，雖不以出於故意為必要，仍須以過失為其
    責任條件。」業經司法院釋字第275號解釋在案，可知，行
    政罰之主觀責任條件，如法律無特別規定時，並非僅限於故
    意，尚及於過失。至於個案之受處分人是否有違章之故意或
    過失則屬事實認定問題。經查，本件上訴意旨無非係就其並
    無漏報之故意或過失為爭執，惟上訴人是否有漏報之故意或
    過失，核屬事實認定問題，並無何法律見解之原則性。故上
    訴意旨所指摘者，因無涉及法律見解之原則性，揆諸首開說
    明，上訴人之上訴，不應許可，其上訴難謂合法，應予駁回
    。
五、依行政訴訟法第249條第1項前段、第104條、民事訴訟法第9
    5條、第78條，裁定如主文。
中　　華　　民　　國　　96　　年　　5　　 月　　10　　日
                  第一庭審判長法  官　高　啟　燦
                              法  官  黃　璽　君
                              法  官　廖　宏　明
                              法  官　楊　惠　欽
                              法  官　林　樹　埔
以  上  正  本  證  明  與  原  本  無  異
中　　華　　民　　國　　96　　年　　5　　 月　　10　　日
　　　　　　　　　　　　　　　書記官　張　雅　琴
